臺北高等行政法院判決
　　　　　　　　　　　　　93年度簡字第01032號
原　　　告　浙寧榮榮餐廳有限公司
代　表　人　甲○○
送達代收人　王元勳律師
被　　　告　臺北市政府
代　表　人　乙○○市長）住同.
上列當事人間因公寓大廈管理條例事件，原告不服內政部中華民
國93年6月17日台內訴字第0930003540號訴願決定，提起行政訴訟
。本院判決如下：
　　主  文
訴願決定撤銷。
原告其餘之訴駁回。
訴訟費用由被告負擔。
　　事  實
一、事實概要：
    緣蘇文宏為臺北市○○區○○路1段102巷9號1樓之所有權人
    ，因該大樓防火巷遭堆積雜物，經該大廈管理委員會（以下
    簡稱管委會）制止不從，以92年10月22日函報請被告處理，
    旋經被告審認其違反公寓大廈管理條例第16條第2項規定，以
    9 2年10月30日府工建字第09220605000號函所有權人蘇文宏
    限期改善，復經管委會以92年12月15日函復被告告知原告逾
    期未改善，被告遂以92年12月26日府工建字第09221221400號
    函處該址所有權人蘇文宏以新臺幣6萬元罰鍰。原告不服，提
    起訴願，遭訴願不受理決定，原告仍不服，遂提起本件行政
    訴訟。
二、兩造聲明：
　　(一)原告聲明求為判決：1.訴願決定及原處分均撤銷。
                        2.訴訟費用由被告負擔。
　　(二)被告聲明求為判決：1.駁回原告之訴。
                        2.訴訟費用由原告負擔。
三、兩造之爭點：1.原告得否本於系爭行政處分利害關係人地位
                  ，提起訴願？
                2.被告機關依公寓大廈管理條例第39條第1項第
                  4款規定，處所有權人蘇文宏新台幣6萬元罰
                  鍰，是否適法？
    (一)原告主張之理由：
      1.坐落台北市○○區○○路1段102巷9號1樓之房屋雖為蘇
        文宏所有，然原告係向蘇文宏承租該房屋經營餐廳使用
        ，原告為該房屋實際使用人，倘該房屋因違規使用，房
        屋所有權人蘇文宏遭主管機關處以罰鍰，原告為房屋承
        租人，亦應對房屋所有權人蘇文宏負擔損害賠償責任。
        依訴願法第18條規定受行政處分相對人及利害關係人皆
        可提起訴願，原告既為行政處分利害關係人自得提起本
        件訴願，訴願機關逕為程序上不受理決定，實不合法。
      2.按原處分機關以原告違反修正前公寓大廈管理條例第16
        條及第39條規定為由而對原告處以罰鍰。按修正前公寓
        大廈管理條例第39條第1項第2款規定：「有下列行為之
        一者，由直轄市、縣（市）主管機關處新台幣4萬元以上
        20萬元以下罰鍰：……；四、住戶違反第16條第2項之規
        定者。……」經查原告於接獲原處分機關限期清理雜物
        、否則將依法處罰之通知後，不但已在規定期限內清除
        完畢，並業經台北市政府工務局建築管理處共同檢查合
        格，是以原告既已在原處分機關規定之期限內改善完畢
        ，且改善後之結果完全合格，此時已不具處罰原告之必
        要性，惟原處分機關卻仍以前開法條對原告課以罰鍰，
        核其任適用法過程顯屬率斷，實欠公允。殊難令人甘服
        。
　　(二)被告主張之理由：
      1.按公寓大廈管理條例第16條第2項規定：「住戶不得於私
        設通路、防火間隔、防火巷弄、開放空間、退縮空地、
        樓梯間、共同走廊、防空避難設備等處所堆置雜物、設
        置柵欄、門扇或營業使用，或違規設置廣告物或私設路
        障及停車位侵占巷道妨礙出入。但開放空間及退縮空地
        ，在直轄市、縣 (市)政府核准範圍內，得依規約或區分
        所有權人會議決議供營業使用；防空避難設備，得為原
        核准範圍之使用；其兼作停車空間使用者，得依法供公
        共收費停車使用。」第49條第1項第4款規定：「有下列
        行為之一者，由直轄市、縣 (市)主管機關處新臺幣4萬
        元以上20萬元以下罰鍰，並得令其限期改善或履行義務
        ；屆期不改善或不履行者，得連續處罰：：：四、住戶
        違反第16條第2項或第3項規定者。：：」。
      2.本件訴願理由略以：「原告於接獲被告限期清理雜物否
        則將依法處罰之通知後，不但已在規定期限內清理完畢
        ，並經臺北市政府工務局建築管理處共同檢查合格，：
        ：：此時已不具處罰訴願人之必要性，惟被告卻仍以前
        開法條對原告課以罰鍰，：：：實欠公允：：：。」。
      3.查蘇文宏為鴻禧麗邸大廈之所有權人，因於防火巷堆積
        雜物，顯已違反公寓大廈管理條例第16條第2項規定，經
        該大廈管理委員會制止不從，即以92年10月22日函報被
        告處理，被告即以92年10月30日府工建字第09220605
        000號函請所有權人蘇文宏於文到30日內依規定改善，經
        逾改善期限仍未改善，遂依同條例第49條第1項第4款規
        定處以新台幣6萬元罰鍰，並無違誤。
      4.另系爭防火巷堆積雜物，原告陳述已在被告限期內改善
        完畢且改善後之結果完全合格乙節，查依管委會以92年
        12月15日函告被告告知原告逾期未改善資料證明可知，
        原告陳述其改善之合法依據，實不足採。另系爭處分為
        被告以92年12月26日府工建字第09221221400號函處所有
        權人蘇文宏以新臺幣6萬元罰鍰，惟原告為其承租戶，併
        予敘明。本案業經內政部台內訴字第0930003540號訴願
        決定審認原告違規事實明確，被告之處分並無違誤。
　　理  由
一、本件被告於92年12月26日以府工建字第09221221400號函處訴
    外人即該建物所有權人蘇文宏新臺幣6萬元罰鍰，罰鍰數額在
    20萬元以下（司法院曾依行政訴訟法第219條第2項之規定，
    將行政訴訟法第229條第1項之簡易案件金額提高為20萬元，
    並自93年1月1日起施行），係屬行政訴訟法第229條第1項第2
    款規定之涉訟事件，應依簡易訴訟程序進行之，先予明。
二、本件被告以蘇文宏為臺北市○○區○○路1段102巷9號1樓之
    所有權人，因該大樓防火巷遭堆積雜物，經該大廈管委會制
    止不從，以92年10月22日函報請被告處理，旋經被告審認其
    違反公寓大廈管理條例第16條第2項規定，以92年10月30日府
    工建字第09220605000號函所有權人蘇文宏限期改善，復經管
    委會以92年12月15日函復被告告知原告逾期未改善，被告遂
    以92年12月26日府工建字第09221221400號函處該址所有權人
    蘇文宏新臺幣6萬元罰鍰，原告不服，提起訴願，遭訴願不受
    理決定各情，有現場照片、該大廈管委會92年10月22日及92
    年12月15日函、被告92年10月30日府工建字第09220605000
    號函、92年12月26日府工建字第09221221400號函、訴願決
    定書等附訴願卷可稽，堪認屬實。
三、原告循序起訴意旨略以：原告係向所有權人蘇文宏承租該房
    屋經營餐廳使用，原告為該房屋實際使用人，倘該房屋因違
    規使用，房屋所有權人蘇文宏遭主管機關處以罰鍰，原告即
    應對房屋所有權人蘇文宏負賠償責任，原告係訴願法第18條
    規定之行政處分利害關係人，自得提起本件訴願，訴願機關
    逕為程序上不受理決定，實不合法；又原告接獲被告限期清
    理雜物否則將依法處罰之通知後，已在規定期限內清理完畢
    ，並經檢查合格，已不具處罰必要性，惟被告卻仍對原告課
    以罰鍰，實欠公允云云。
四、按「人民對於中央或地方機關之行政處分，認為違法或不當
    ，致損害其權利或利益者，得依本法提起訴願。．．．」、
    「自然人、法人、非法人之團體或其他受行政處分之相對人
    及利害關係人得提起訴願。」為訴願法第1條第1項前段及第
    18條所明定。所謂「利害關係人」，係指法律上有利害關係
    者而言，不包括經濟上或事實上之利害關係，此有行政法院
    75年判字第362號判例意旨可資參照。查原處分以蘇文宏為臺
    北市○○區○○路1段102巷9號1樓之所有權人，因該大樓防
    火巷遭堆積雜物，經該大廈管委會制止不從，經被告函令限
    期改善而逾期未改善，乃處所有權人蘇文宏新臺幣6萬元罰鍰
    ；惟原告主張該建物係原告向所有權人蘇文宏承租供經營餐
    廳使用，此為兩造所不爭，並有現場照片、管委會92年5月7
    日存證信函、鴻禧麗邸大廈92年10月22日函等附訴願卷可稽
    ，尚堪採信。準此，原告既係該建物實際經營餐廳使用之承
    租人，則該房屋因違規使用，致房屋所有權人蘇文宏遭主管
    機關處以罰鍰，原告主張其將對所有權人蘇文宏負賠償責任
    ，自屬信而有徵。故原告主張其係系爭行政處分之利害關係
    人，自屬可採。是原告既係系爭行政處分之法律上利害關係
    人，依上揭訴願法第18條規定，自得提起本件訴願，訴願機
    關以原告非系爭行政處分相對人，亦非利害關係人，自程序
    上逕為不受理決定，尚有未洽；原告執此指摘訴願決定，為
    有理由，應將訴願決定予以撤銷，由訴願機關另為適法之處
    理。
五、又本案既尚待受理訴願機關加以審查，程序未行，結論未定
    ，則原告請求判決撤銷原處分，本院無法逕為准許，原告此
    部分之請求，為無理由，應予駁回。又本件係適用簡易訴訟
    程序，爰不經言詞辯論逕為判決。
據上論結，本件原告之訴一部為有理由，一部為無理由，爰依行
政訴訟法第233條第1項、第104條、民事訴訟法第79條但書，判決
如主文。
中　　華　　民　　國　　94　　年　　　2　　月　　25  　日
          臺北高等行政法院  第六庭
      　　　　　　          法　官   許瑞助
上為正本係照原本作成。
本件以訴訟事件所涉及之法律見解具有原則性者為限，始得於本
判決送達後20日內向本院提出上訴狀並表明上訴理由，如已於本
判決宣示後送達前提起上訴者，應於判決送達後20日內補具上訴
理由（均按他造人數附繕本），且經最高行政法院許可後方得上
訴。
中　　華　　民　　國　　94　　年　　　2　　月　　25  　日
                            書記官  吳芳靜
